【裁判字號】    98,訴,6
【裁判日期】    980407
【裁判案由】    違反槍砲彈藥刀械管制條例等
【裁判全文】
臺灣花蓮地方法院刑事判決                  98年度訴字第6號
公  訴  人  臺灣花蓮地方法院檢察署檢察官
被      告  甲○○
選任辯護人  簡燦賢律師
            吳秋樵律師
            李文平律師
上列被告因違反槍砲彈藥刀械管制條例等案件，經檢察官提起公
訴（97年度偵字第4861號），本院判決如下：
    主  文
甲○○未經許可，持有可發射金屬具有殺傷力之土造長槍，處有
期徒刑壹年捌月，併科罰金新臺幣伍萬元，罰金如易服勞役，以
新臺幣壹仟元折算壹日，扣案具殺傷力之土造長槍壹支（槍枝管
制編號0000000000號）沒收；又未具保育類野生動物
族群量逾越環境容許量之條件，獵捕保育類野生動物，處有期徒
刑捌月，扣案具殺傷力之土造長槍壹支（槍枝管制編號0000
000000號）、保育類野生動物山羌伍隻（均死體）均沒收
。應執行有期徒刑貳年，併科罰金新臺幣伍萬元，罰金如易服勞
役，以新臺幣壹仟元折算壹日。緩刑伍年，並應於判決確定後壹
年內，向指定之公益團體、地方自治團體或社區提供壹佰小時之
義務勞務，緩刑期間付保護管束。扣案具有殺傷力之土造長槍壹
支（槍枝管制編號0000000000號）、保育類野生動物
山羌伍隻（均死體）均沒收。
    事  實
一、甲○○明知未經許可不得持有具有殺傷力之槍枝，竟自民國
    97年4 月間某日起，在花蓮縣秀林鄉水源地附近，拾獲擊發
    功能正常具殺傷力之土造長槍1支（槍枝管制編號000000000
    0號）而持有之，復於97年10月13日17 時許，攜帶上開土造
    長槍駕駛車牌號碼WV-7366 號自用小貨車，前往花蓮縣卓溪
    鄉○○○道7至9公里附近山區，獵捕保育類野生動物山羌 5
    隻。得手後，於翌日0時25 分許，載運上開山羌行經花蓮縣
    卓溪鄉長良派出所以北300 公尺處時，為警發現追緝查獲，
    當場扣得上開土造長槍1支、山羌屍體5隻。
二、案經花蓮縣警察局玉里分局報告臺灣花蓮地方法院檢察署檢
    察官偵查起訴。
    理  由
一、上揭事實，迭據被告甲○○於警詢、偵查及本院審理時均坦
    承不諱。此外，復有花蓮縣政府野生動物鑑識憑證、查獲現
    場圖各1份、照片3張在卷可稽，及扣案之土造長槍1 支、山
    羌屍體5 隻足憑。且扣案之上開土造長槍經送內政部警政署
    刑事警察局以性能檢驗法鑑定結果，認送鑑土造長槍1支（
    槍枝管制編號：0000000000），係土造長槍，由具擊發機構
    之木質槍身及土造金屬槍管組合而成，以打擊底火（藥）引
    爆槍管內火藥為發射動力，擊發功能正常，可發射彈丸使用
    ，認具殺傷力，此有該局97年11月28日刑鑑字第0970175428
    號槍彈鑑定書1份在卷可稽。另被告捕獲之山羌5隻，經花蓮
    縣野生動物保育小組鑑定結果，確係保育類野生動物，亦有
    花蓮縣政府野生動物鑑識憑證1 紙在卷可憑，足徵被告之自
    白與事實相符，堪予憑採，本案事證明確，應依法論科。
二、核被告所為，係犯槍砲彈藥刀械管制條例第8條第4項之未經
    許可持有可發射金屬具有殺傷力之槍枝罪及野生動物保育法
    第41條第1項第1款之罪。被告所犯上開2 罪，犯意各別，行
    為互殊，應予分論併罰。又被告雖未經許可持有具殺傷力土
    造長槍，行為可議，然本案僅係供獵捕動物使用，並未供其
    他不法犯罪之用途，故危害社會治安程度尚非重大，本院認
    如量以最低度之法定本刑3 年以上有期徒刑，尚嫌過重，在
    客觀上足以引起一般同情，犯罪情狀顯可憫恕，乃就其所犯
    未經許可持有可發射金屬具有殺傷力之槍枝罪部分依刑法第
    59條之規定酌減其刑。爰審酌被告非法持有槍枝，又獵捕 5
    隻野生動物，犯罪之動機、目的、手段，及犯罪後始終坦承
    犯行，態度良好等一切情狀，分別量處如主文所示之刑，並
    就併科罰金部分諭知易服勞役之折算標準，及定其應執行之
    刑。另查被告未曾受有期徒刑以上刑之宣告，有臺灣高等法
    院被告前案紀錄表1 份在卷可按，本院認其經此教訓後，應
    知警惕，當無再犯之虞，因認其所宣告之刑，以暫不執行為
    適當，爰併宣告緩刑5年，用啟自新，另依刑法第74條第2項
    第5款規定，命其於判決確定後1年內向執行機關指定之公益
    團體、地方自治團體或社區提供100 小時之義務勞務。再依
    同法第93條第1項第2款規定，宣告在緩刑期內付保護管束，
    俾能由觀護人予以適當督促，加強其守法之認識，並發揮附
    條件緩刑制度之立意及避免短期自由刑執行所肇致之弊端，
    以期符合緩刑目的。扣案具殺傷力之土造獵槍1 支（槍枝管
    制編號：0000000000），係屬違禁物，且係供被告獵捕本案
    山羌犯罪所用之獵具，爰依刑法第38條第1項第1款、野生動
    物保育法第52條第1 項後段之規定宣告沒收；而扣案已死亡
    之山羌5 隻，則係保育類之野生動物，亦應依野生動物保育
    法第52條第1項前段之規定予以宣告沒收。
據上論斷，應依刑事訴訟法第299條第1項前段，槍砲彈藥刀械管
制條例第8條第4項，野生動物保育法第41條第1項第1款、第52條
第1項，刑法第11條前段、第42條第3項、第59條、第51條第5 款
，第74條第1項第1款、第2項第5款、第93條第1項第2款、第38條
第1項第1款，判決如主文。
本案經檢察官孫源志到庭執行職務。
中    華    民    國    98    年     4    月     7    日
                  刑事第二庭    審判長法  官  陳世博
                                      法  官  陳月雯
                                      法  官  林恒祺
以上正本證明與原本無異。
如不服本判決應於收受送達後10日內向本院提出上訴書狀，並應
敘述具體理由。其未敘述上訴理由者，應於上訴期間屆滿後20日
內向本院補提理由書 (均須按他造當事人之人數附繕本) 「切勿
逕送上級法院」。告訴人或被害人如對於本判決不服者，應具備
理由請求檢察官上訴，其上訴期間之計算係以檢察官收受判決正
本之日期為準。
中    華    民    國    98    年    4    月      7    日
                                     書記官
附錄本判決論罪之法律條文：
槍砲彈藥刀械管制條例第8條
未經許可，製造、販賣或運輸鋼筆槍、瓦斯槍、麻醉槍、獵槍、
空氣槍或第4條第1項第1 款所定其他可發射金屬或子彈具有殺傷
力之各式槍砲者，處無期徒刑或5年以上有期徒刑，併科新臺幣1
千萬元以下罰金。
未經許可，轉讓、出租或出借前項所列槍枝者，處5 年以上有期
徒刑，併科新臺幣1千萬元以下罰金。
意圖供自己或他人犯罪之用，而犯前二項之罪者，處無期徒刑或
 7 年以上有期徒刑，併科新臺幣 1 千萬元以下罰金。
未經許可，持有、寄藏或意圖販賣而陳列第1項所列槍枝者，處3
年以上10年以下有期徒刑，併科新臺幣700萬元以下罰金。
第 1 項至第 3 項之未遂犯罰之。
野生動物保育法第41條
有下列情形之一，處 6 月以上 5 年以下有期徒刑，得併科新臺
幣 20 萬元以上 100 萬元以下罰金：
一、未具第 18 條第 1 項第 1 款之條件，獵捕、宰殺保育類野
生動物者。
二、違反第18條第1項第2款規定，未經中央主管機關許可，獵捕
    、宰殺保育類野生動物者。
三、違反第19條第1 項規定，使用禁止之方式，獵捕、宰殺保育
    類野生動物者。
於劃定之野生動物保護區內，犯前項之罪者，加重其刑至三分之
一。
第1項之未遂犯罰之。
野生動物保育法第52條
犯第 40 條、第 41 條、第 42 條或第 43 條第 3 項之罪，查獲
之保育類野生動物得沒收之；查獲之保育類野生動物產製品及供
犯罪所用之獵具、藥品、器具，沒收之。
違反本法之規定，除前項規定者外，查獲之保育類野生動物與其
產製品及供違規所用之獵具、藥品、器具得沒入之。
前項經沒入之物，必要時，主管機關得公開放生、遣返、典藏或
銷毀之。
其所需費用，得向違規之行為人收取。
海關或其他查緝單位，對於依法沒入或處理之保育類野生動物及
其產製品，得委由主管機關依前項規定處理。


司法院資訊處製作；財團法人民間司法改革基金會備份。
